臺灣板橋地方法院刑事判決　　　　　　 100年度訴字第1609號
公　訴　人　臺灣板橋地方法院檢察署檢察官
被　　　告　陳明微
上列被告因違反毒品危害防制條例案件，經檢察官提起公訴（10
0 年度毒偵字第3354號），被告於本院準備程序進行中，就被訴
犯罪事實為有罪之陳述，本院告知簡式審判程序之旨，並聽取其
與公訴人之意見後，經合議庭裁定由受命法官獨任進行簡式審判
程序審理後，判決如下：
    主  文
陳明微施用第一級毒品，累犯，處有期徒刑玖月。
    事  實
一、陳明微前於民國90年間因施用毒品案件，經臺灣臺中地方法
    院（下稱臺中地院）以90年度毒聲字第678 號刑事裁定送勒
    戒處所觀察、勒戒後，因認有繼續施用毒品之傾向，經臺中
    地院以90年度毒聲字第1946號刑事裁定令入戒治處所施以強
    制戒治，於91年4 月18日強制戒治期滿執行完畢出所，並經
    臺灣臺中地方法院檢察署（下稱臺中地檢署）檢察官以91年
    度戒毒偵字第387 號為不起訴處分確定。復於94年間因施用
    毒品案件，經本院以94年度簡字第1705號刑事簡易判決處有
    期徒刑5 月，且得易科罰金確定，及於95年間因贓物案件，
    經臺中地院以95年度簡上字第296 號刑事判決處有期徒刑 6
    月，且得易科罰金確定；上開二罪刑嗣經臺中地院以96年度
    聲減字第132 號刑事裁定分別減為有期徒刑2 月又15日及 3
    月，並定應執行有期徒刑5 月，且得易科罰金確定，並於96
    年7 月16日因徒刑執行完畢出監。又於97年間因施用毒品案
    件，經本院分別以97年度訴字第4628號刑事判決處有期徒刑
    8 月及5 月，並定應執行有期徒刑11月確定，及以97年度訴
    字第49 59 號刑事判決處有期徒刑8 月確定，以及於98年間
    因恐嚇案件，經本院以98年度簡字第2638號刑事簡易判決處
    有期徒刑5 月，並減為有期徒刑2 月又15日，且得易科罰金
    確定；上開四罪刑嗣經本院以98年度聲字第5199號刑事裁定
    定應執行有期徒刑1 年6 月確定，並於99年8 月23日因縮短
    刑期執行完畢出監（於本案構成累犯）。又於100 年間因施
    用毒品案件，經本院以100 年度易字第1163號刑事判決處有
    期徒刑4 月，且得易科罰金確定，並於100 年7 月28日因徒
    刑易科罰金出監。
二、其仍不知悔改，猶於前開強制戒治執行完畢釋放出所後5 年
    內再犯施用毒品被依法追訴處罰後，竟基於施用第一級毒品
    海洛因及第二級毒品甲基安非他命之犯意，於100 年3 月16
    日晚上6 時57分許為警採尿時往前回溯26小時內之某時許（
    惟應扣除為警查獲後至採尿時止其人身自由受拘束期間），
    在新北市○○區○○路某友人之住處，以將海洛因、甲基安
    非他命同時放置在玻璃球吸食器上，用火燒烤吸聞所生煙霧
    之方式，施用海洛因及甲基安非他命1 次；嗣於同年月16日
    晚上6 時20分許，在新北市○○區○○路146 巷口前，其因
    另案施用毒品案件遭通緝而為警緝獲，並經警採集其尿液送
    驗，結果呈海洛因代謝物之嗎啡及安非他命、甲基安非他命
    陽性反應，始查知上情。
三、案經臺北縣政府警察局中和第二分局移送臺灣板橋地方法院
    檢察署檢察官偵查起訴。
    理  由
壹、程序方面：本件被告陳明微所犯係死刑、無期徒刑、最輕本
    刑3 年以上有期徒刑以外之罪，其於準備程序就前揭被訴事
    實為有罪之陳述，經法官告知簡式審判程序之旨，並聽取其
    與公訴人之意見後，本院認無不得或不宜改依簡式審判程序
    進行之處，爰依刑事訴訟法第273 條之1 第1 項、第284 條
    之1 之規定，由本院合議庭裁定本件由受命法官獨任進行簡
    式審判程序，合先敘明。
貳、實體方面：
一、上開事實，業據被告陳明微於本院訊問時自白不諱，且被告
    於前開時間採集之尿液經送驗，結果呈海洛因代謝物之嗎啡
    及安非他命、甲基安非他命陽性反應乙節，此有台灣檢驗科
    技股份有限公司出具2011/3/30 報告編號UL/2011/00000000
     之 濫用藥物檢驗報告及新北市政府警察局中和第二分局毒
    品危害防治條例犯罪嫌疑人姓名代碼對照表各乙份（詳見偵
    查卷第71、72頁）在卷可稽；又按海洛因經注射或吸入人體
    後，約80% 於24小時內自尿中排出，且尿液中能否驗出嗎啡
    陽性反應與其投與量、投與途徑、採尿時間、個人體質及檢
    測方法之靈敏度有關，國外曾有文獻報導注射6 毫克之海洛
    因鹽酸鹽，其代謝物嗎啡之平均可檢出時限約為26小時；另
    甲基安非他命經口服投與後約70% 於24小時內自尿中排出，
    約90% 於96小時內自尿中排出，由於甲基安非他命成分之檢
    出與其投與方式、投與量、個人體質、採尿時間與檢測儀器
    之精密度等諸多因素有關，因此僅憑尿液中呈安非他命陽性
    反應，並無法確實推算吸食時間距採集時間之長短，惟依上
    述資料推斷，最長可能不會超過4 日等情，業經行政院衛生
    署藥物食品檢驗局於81年9 月8 日以藥檢壹字第8114885 號
    、81年2 月8 日（81）藥檢壹字第001156號函示明確，則被
    告上開時間所採集之尿液送驗結果既有海洛因代謝物之嗎啡
    及安非他命、甲基安非他命之陽性反應，顯見被告在經警採
    尿時往前回溯26、96小時內之某時（惟應扣除為警查獲後至
    採尿時止人身自由受拘束期間），確有施用第一級毒品海洛
    因及第二級毒品甲基安非他命之犯行至明。故被告之自白核
    與事實相符，應堪予採信。是本案事證已臻明確，被告犯行
    洵堪認定，應予依法論科。
二、論罪科刑部分：
(一)、按施用毒品經觀察、勒戒或強制戒治執行完畢釋放後，5 年
    後再施用毒品，應適用毒品危害防制條例第20條第1 、2 項
    之規定，同條例第20條第3 項定有明文。又按於92 年7 月9
    日新修正之毒品危害防制條例刪除二犯及三犯之規定，一改
    修法前繁雜之處遇程序，僅將施用毒品者簡化區分為初犯、
    再犯，並認施用毒品者係屬病患性犯人，以觀察、勒戒戒除
    其身癮，並以強制戒治去除其心癮。經觀察、勒戒或強制戒
    治執行完畢釋放後，若係5 年後再犯該條例第10條施用毒品
    罪者，與同條例第20條第1 項、第2 項關於「初犯」之處理
    方式相同，檢察官應先聲請法院裁定令被告入勒戒處所觀察
    、勒戒，並視有無繼續施用毒品傾向，決定應予釋放、為不
    起訴之處分，或應聲請法院裁定令入勒戒處所強制戒治；若
    係5 年內「再犯」同條例第10條施用毒品罪者，依同條例第
    23條第2 項規定，檢察官則應依法追訴。觀諸該條例第20條
    第3項 之修正理由：「觀察、勒戒或強制戒治5 年後再犯者
    ，顯見前所實施之觀察、勒戒或強制戒治已足以遮斷其施用
    毒品之癮，為期自新及協助其戒除毒癮，對此5 年後再犯者
    ，爰明定仍適用初犯之規定，先經觀察、勒戒、強制戒治之
    程序。」及同條例第23條第2 項之修正理由：「為配合簡化
    施用毒品犯之刑事處遇程序，並鑑於經觀察、勒戒或強制戒
    治執行完畢釋放後5 年內再犯者，其再犯率甚高，原據以實
    施之觀察、勒戒及強制戒治既已無法收其實效，自應施以刑
    事處遇。」顯然如施用毒品者係前經觀察、勒戒或強制戒治
    等治療程序執行完畢5 年後，始再施用毒品之「初犯」，因
    前所執行之觀察、勒戒或強制戒治已足收戒除毒癮之效，自
    應重新執行觀察、勒戒或強制戒治等治療程序，並於治療程
    序執行完畢後，由檢察官為不起訴處分，毋庸對之追訴處罰
    ；反之，在「再犯」之情形，因其先前所為治療程序顯未能
    收戒斷毒癮之效，且考量施用毒品者之再犯率偏高，乃簡化
    其刑事處遇程序，而逕予追訴處罰，不再施以治療程序。參
    酌上開立法理由，修正毒品危害防制條例就施用毒品者，祇
    於「初犯及5 年後再犯」二種情形，有其追訴條件之限制，
    即須於初犯經觀察、勒戒或強制戒治釋放後，5 年內均無施
    用毒品之行為，始能認其前所實施之觀察、勒戒或強制戒治
    已足遮斷毒癮，而得於5 年後再犯時，再予適用初犯之規定
    ，重行觀察、勒戒等程序。倘5 年內已經再犯，被依法追訴
    處罰，縱其第三次（或第三次以上）施用毒品之時間在初犯
    釋放5年 以後，即與「5 年後再犯」之情形有別，且因已於
    「5 年內再犯」，顯見其再犯率甚高，原實施觀察、勒戒或
    強制戒治，已無法收其實效，而無5 年戒斷期之存在，自無
    再經觀察、勒戒或強制戒治之必要，應由檢察官逕行起訴，
    始符新法修正之本旨，最高法院95年度臺上字第1071號、95
    年度臺非字第59號判決意旨可資參照。經查，被告有事實欄
    一所示之施用毒品案件經送觀察、勒戒及強制戒治，並經科
    刑處罰在案，此有臺灣高等法院被告前案紀錄表乙份在卷可
    稽，是被告於強制戒治執行完畢釋放後5 年以內已再犯施用
    毒品被依法追訴處罰如上所述，則揆諸前揭判決意旨，本件
    檢察官起訴被告施用第一、二級毒品，符合上開規定，合先
    敘明。
(二)、又按海洛因及甲基安非他命依毒品危害防制條例第2 條第 2
    項第1 、2 款之規定，分別係屬第一、二級毒品，故核被告
    所為，係犯毒品危害防制條例第10條第1 項之施用第一級毒
    品罪及同條例第10條第2 項之施用第二級毒品罪。又被告持
    有海洛因、甲基安非他命分別係供己施用，則其持有之低度
    行為，為施用毒品之高度行為所吸收，均不另論罪。另查被
    告於前開時、地之施用毒品行為，係以一施用行為同時觸犯
    施用第一級毒品及施用第二級毒品罪，為想像競合犯，應依
    刑法第55條之規定，以施用第一級毒品罪處斷。至公訴人認
    海洛因是鬆弛，安非他命是興奮劑，正常狀況是不會同時兩
    種一起放，甚至先用海洛因鬆弛後再用安非他命，也很少用
    安非他命興奮接者用海洛因去抵銷效果，先前曾有函文說，
    有同時施用的可能，是不符合經驗法則等語，故認被告前開
    施用第一、二級毒品之行為均係犯意各別，行為互殊，各應
    予分論併罰云云。然觀諸行政院國軍退除役官兵輔導委員會
    臺北榮民總醫院93年5 月11日北總內字第0930023372號函內
    容稱：「雖甲基安非他命或海洛因大多分開使用，惟於下列
    情況會有混用：1.有些海洛因使用者喜好加入甲基安非他命
    以增加其舒暢感覺；2.原先使用甲基安非他命者開始嘗試使
    用海洛因時；3.有些海洛因成癮者偶而會施用安非他命來消
    除海洛因戒斷時出現之不舒服症狀；4.有些海洛因販毒者加
    入甲基安非他命以增加其重量。這兩種藥物同時施用不會引
    起排斥，甚至在欣快感方面有被加強的可能」等語，並無排
    除前開2 種毒品同實施用之可能，且依據前揭濫用藥物檢驗
    報告所示，固然被告尿液經鑑驗結果係呈嗎啡及甲基安非他
    命、安非他命陽性反應，惟此至多僅可證明被告確有施用海
    洛因及甲基安非他命之事實，並無從據此認定被告究係分別
    或同時施用海洛因及甲基安非他命，而按非法施用毒品之方
    式，並無固定模式，不同吸毒族群及不同毒品種類，可能有
    不同的施用方式，況經被告於本院訊問時供述：朋友交伊說
    ，把海洛因及安非他命放在玻璃球一起燒烤施用，尿液檢驗
    不會呈現毒品反應等語（詳見本院卷第45頁反面）甚明，可
    見被告帶有逃避追緝而試驗心態，縱此舉不符經濟效益，然
    尚難認悖於情理，復查無其他證據足資認定被告前開施用毒
    品時，係將海洛因及甲基安非他命以不同之方式予以分別施
    用，故應為被告有利之認定，則公訴人認被告施用第一、二
    級毒品之行為均應予分論併罰云云，容有未合，附此敘明。
    復查，被告前於97年間因施用毒品案件，經本院分別以97年
    度訴字第4628號刑事判決處有期徒刑8 月及5 月，並定應執
    行有期徒刑11月確定，及以97年度訴字第4959號刑事判決處
    有期徒刑8 月確定。又於98年間因恐嚇案件，經本院以98年
    度簡字第2638號刑事簡易判決處有期徒刑5 月，並減為有期
    徒刑2 月又15日，且得易科罰金確定；上開四罪刑嗣經本院
    以98年度聲字第5199號刑事裁定定應執行有期徒刑1 年6 月
    確定，並於99年8 月23日因縮短刑期執行完畢出監在案，此
    有上開紀錄表可證，是其於受有期徒刑執行完畢後5 年內故
    意再犯有期徒刑以上之本罪，為累犯，應依刑法第47條第1
    項之規定，加重其刑。爰審酌被告前有多次施用毒品之犯行
    ，仍不知悔悟，故態復萌，再次施用毒品，無視於毒品對於
    自身健康之戕害及國家對於杜絕毒品犯罪之禁令，惟審酌被
    告犯後坦承犯行，態度尚佳，及施用毒品者均具有相當程度
    之生理成癮性及心理依賴性，戒除不易，且犯罪心態與一般
    刑事犯罪之本質不同，非難性較低，及其曾於100 年7 月28
    日在行政院衛生署八里療養院附設土城門診接受美沙冬維持
    療法（詳見本院卷第49頁反面），足認其欲戒除毒癮，知所
    悔過等一切情狀，量處如主文所示之刑，以資懲儆。
據上論斷，應依刑事訴訟法第273 條之1 第1 項、第299 條第 1
項前段，毒品危害防制條例第10條第1 項、第2 項，刑法第11條
前段、第55條、第47條第1 項，判決如主文。
本案經檢察官林修平到庭執行職務。
中    華    民    國   100    年    8     月    16    日
                  刑事第十三庭法  官  饒金鳳
以上正本證明與原本無異。
如不服本判決，應於判決送達後10日內，向本院提出上訴書狀，
且上訴書狀應敘述具體理由，而上訴書狀未敘述上訴理由者，應
於上訴期間（即自收受判決書之翌日起算10日）屆滿後20日內補
提理由書。
                              書記官  許雅琪
中    華    民    國   100    年    8     月    16    日
附錄本案論罪科刑之法律條文：
毒品危害防制條例第10條：
施用第一級毒品者，處6 月以上5 年以下有期徒刑。
施用第二級毒品者，處3 年以下有期徒刑。